【裁判字號】    97,易,2874
【裁判日期】    970916
【裁判案由】    侵占
【裁判全文】
臺灣臺中地方法院刑事判決              97年度易字第2874號
公  訴  人  臺灣臺中地方法院檢察署檢察官
被      告  乙○○
上列被告因侵占案件，經檢察官提起公訴（97年度偵緝字第747號）
，被告於準備程序就被訴事實為有罪之陳述，經本院合議庭裁定
由受命法官改行簡式審判程序審理，判決如下：
    主    文
乙○○犯如附表二所示之侵占罪，各量處及減刑如附表二所示之
刑。應執行有期徒刑捌月，如易科罰金，以銀元參佰元即新臺幣
玖佰元折算壹日。緩刑肆年，並應向甲○○支付如本院民國97年
9月2日成立、本院97年度附民字第393號和解筆錄之和解成立內
容欄第壹項金額（含給付方式，詳如附件所示）之損害賠償。
    犯罪事實
一、乙○○與林江梅（林江梅部分，業經檢察官為不起訴處分）
    為父子，林江梅為鴻億運輸有限公司（以下簡稱鴻億公司）
    登記負責人，乙○○則為實際經營者。甲○○分別於民國91
    年6月3日、91年11月18日，將其所有之車牌號碼3J－150號
    大貨車及車牌號碼RX－688號大貨車靠行登記於鴻億公司名
    下，並約定由甲○○於往後年度開徵牌照稅及燃料稅後，簽
    發交付如附表一所示之支票予乙○○簽收，而委託乙○○以
    上開支票票款代為繳納該兩輛大貨車之歷年牌照稅及燃料費
    。詎乙○○竟意圖為自己不法之所有，分別於附表一所示之
    時間，將如附表一所示之支票提示兌現後，用以支付其個人
    債務而侵占入己。而甲○○於上開兩輛大貨車因積欠牌照稅
    稅款遭查封時，始查知上情。
二、案經甲○○訴由臺灣臺中地方法院檢察署檢察官偵查起訴。
    理    由
一、訊據被告乙○○對於上開犯罪事實坦承不諱，核與被害人甲
    ○○於偵查中證述之情節相符，並有營業大貨車個別繳稅及
    撤除禁止異動申請書影本2份、大貨車車輛真正所有權補正
    切結書影本2份、存證信函影本1份、（寄行）委託服務契約
    2份、支票存根影本10張、明細單影本42張、台中市稅捐稽
    徵處使用牌照稅繳款書影本19張、台中市稅捐稽徵處違章案
    件罰鍰繳款書影本3張、台中市稅捐稽徵處使用牌照稅稅款
    及財務罰鍰繳款書影本1張、臺中市稅捐稽徵處96年9月3日
    中市稅消字第0960045347號函附上開2輛大貨車於91年至95
    年間使用牌照稅繳稅紀錄附於偵查卷可稽。查被告侵占如附
    表一所示之支票，提示兌現後用以解決自己之債務，其有為
    自己不法所有之意圖。被告之自白核與事實相符，事證明確
    ，其犯行洵堪認定。
二、論罪科刑
(一)、新舊法比較部分：按刑法業於94年2月2日經修正公布，並於
    95年7月1日起施行，被告於附表一編號1至9之行為後，法律
    已有變更。且按行為後法律有變更者，適用行為時之法律；
    但行為後之法律有利於行為人者，適用最有利於行為人之法
    律，刑法第2條第1項定有明文；復按比較新舊法，應就罪刑
    有關之共犯、未遂犯、想像競合犯、牽連犯、連續犯、結合
    犯，以及累犯加重、自首減輕暨其他法定加減原因（如身分
    加減）與加減例等一切情形，本於統一性及整體性原則，綜
    其全部罪刑之結果而為比較（最高法院95年5月23日第8次刑
    庭會議決議參照）。而本件經比較如下：
１、刑法第335條第1項定有罰金刑，依修正後刑法施行法增訂第
    1條之1規定：「（第1項）中華民國94年1月7日刑法修正施
    行後，刑法分則編所定罰金之貨幣單位為新臺幣。（第2項
    ）94年1月7日刑法修正時，刑法分則編未修正之條文定有罰
    金者，自94年1月7日刑法修正施行後，就其所定數額提高為
    30倍。但72年6月26日至94年1月7日新增或修正之條文，就
    其所定數額提高為3倍」，及刑法第33條第5款修正為：「主
    刑之種類如下：5、罰金：新臺幣1千元以上，以百元計算之
    」等規定觀之，依修正前後之法律，所定罰金刑之最高度額
    雖屬相同，然依被告行為時即修正前刑法第33條第5款規定
    之罰金最低額銀元1元，並提高10倍計算，前開罰金刑之最
    低額為銀元10元，即新臺幣30元，較之修正後之新臺幣1千
    元為低。因此，比較上述修正前、後之刑罰法律，自應以被
    告行為時即修正前關於科處罰金刑之法律較有利於被告。
２、修正後刑法第51條第5款規定：數罪併罰，分別宣告其罪之
    刑，宣告多數有期徒刑者，於各刑中之最長期以上，各刑合
    併之刑期以下，定其刑期，但不得逾30年；修正前刑法第51
    條第5款則規定：數罪併罰，分別宣告其罪之刑，宣告多數
    有期徒刑者，於各刑中之最長期以上，各刑合併之刑期以下
    ，定其刑期，但不得逾20年；是修正後刑法第51條第5款規
    定亦無較有利於被告之情形。
３、經綜合比較結果，以修正前之規定有利於被告，自應一體適
    用修正前刑法之規定。
(二)、核被告所為，係犯刑法第335條第1項之侵占罪。被告所為如
    附表一所示之各次侵占犯行，犯意各別，行為互殊，應予分
    論併罰。
(三)、爰審酌被告犯罪之動機、目的、手段、其品行及識程度、犯
    罪所生之損害、已與被害人達成和解（如附件和解筆錄），
    及其犯後坦承犯行，態度尚佳等一切情狀，分別量處如附表
    二所示之宣告刑；又被告為如附表一所示侵占犯行之犯罪時
    間均係於96年4月24日以前，符合中華民國九十六年罪犯減
    刑條例所定得減刑之條件，且被告雖曾於96年12月25日經臺
    灣臺中地方法院檢察署發布通緝，並於97年3月20日緝獲到
    案，惟既於該條例施行後始發布通緝及緝獲，依該條例第5
    條規定之立法意旨，仍得依該條例之規定減刑，爰依該條例
    第2條第1項第3款、第7條減其刑期2分之1，並就減得之刑諭
    知易科罰金之折算標準（附表一編號10部分應適用新法第41
    條第1項前段之規定諭知），及定其應執行之刑。且按修正
    後刑法第41條第1項前段規定「犯最輕本刑為5年以下有期徒
    刑以下之刑之罪者，而受6個月以下有期徒刑或拘役之宣告
    者，得以新臺幣1千元、2千元或3千元折算1日，易科罰金」
    ；修正前刑法第41條第1項前段則規定「犯最重本刑為5年以
    下有期徒刑以下之刑之罪，而受6個月以下有期徒刑或拘役
    之宣告，因身體、教育、職業、家庭之關係或其他正當事由
    ，執行顯有困難者，得以1元（按：指銀元，以下同）以上3
    元以下折算1日，易科罰金」。又修正前罰金罰鍰提高標準
    條例第2條係規定「依刑法第41條易科罰金或第42條第2項易
    服勞役者，均就其原定數額提高為1百倍折算1日；法律所定
    罰金數額未依本條例提高倍數，或其處罰法條無罰金刑之規
    定者，亦同」。依被告為附表一編號1至9之侵占犯行時易科
    罰金之折算標準，經提高後，係以銀元3百元折算1日，再依
    現行法規所定貨幣單位折算新臺幣條例第2條規定「現行法
    規所定金額之貨幣單位為圓、銀元或元者，以新臺幣元之3
    倍折算之」折算為新臺幣後，得以新臺幣3百元以上新臺幣9
    百元以下折算1日，較之修正後刑法第41條第1項前段規定，
    得以新臺幣1千元、2千元或3千元折算1日之規定，自以行為
    時法為有利於被告。另修正前刑法第41條第2項規定「併合
    處罰之數罪，均有前項情形，其應執行之刑逾6月者，亦同
    」而修正後之規定則為「前項規定於數罪併罰，其應執行之
    刑未逾6月者，亦適用之。」故刑法修正前併合處罰而均得
    易科罰金之數罪，其應執行之刑逾6月者，仍得易科罰金，
    然修正後則不得易科罰金，故以修正前之規定有利於被告。
    故被告所為附表一編號1至9之犯行，應依修正前刑法第41
    條第1項前段之規定諭知易科罰金之折算標準；與附表一編
    號10之犯行定執行刑後，仍依同法條第2項之規定諭知易科
    罰金之折算標準。
(四)、查被告前未曾因故意犯罪受有期徒刑以上刑之宣告，此有臺
    灣高等法院被告前案紀錄表及臺灣臺中地方法院檢察署刑案
    資料查註紀錄表在卷可稽，且被告已坦承犯行，並與被害人
    達成和解，足見其經此刑之宣告，應知警惕而無再犯之虞，
    故本院認所宣告之刑以暫不執行其刑為適當，爰依新修正刑
    法第74條第1項第1款之規定併予宣告緩刑4年；及斟酌被告
    與被害人所成立之和解內容，並依同條第2項第3款之規定命
    被告向被害人支付如主文所示之損害賠償，以啟自新（被告
    部分犯罪在新法施行前，新法施行後，緩刑之宣告，參照最
    高法院95年度第8次刑事庭會議決議意旨，應適用新法第74
    條規定，不生新舊法比較之問題，附此敘明）。
據上論斷，應依刑事訴訟法第273條之1第1項、第299條第1項前
段，刑法第2條第1項、第335條第1項、第41條第1項前段、第74
條第1項第1款、第2項第3款、修正前刑法第41條第1項前段、第2
項、第51條第5款，刑法施行法第1條之1第2項，中華民國九十六
年罪犯減刑條例第2條第1項第3款、第7條、第9條，修正前罰金
罰鍰提高標準條例第2條，判決如主文。
本案經檢察官丙○○到庭執行職務。
中    華    民    國    97    年    9    月     16    日
                  刑事第八庭    法  官  簡源希
上為正本係照原本作成。
如不服本判決，應於收受送達後10日內向本院提出上訴書狀（應
敘述具體理由並附繕本）。
上訴書狀如未敘述理由，應於上訴期間屆滿後20日內補提理由書
於本院。
                                書記官  黃雅青
中    華    民    國    97    年    9    月     16    日
附錄論罪科刑法條：
刑法第335條第1項
意圖為自己或第三人不法之所有，而侵占自己持有他人之物者，
處 5 年以下有期徒刑、拘役或科或併科 1 千元以下罰金。
【附表一】：
┌──┬────┬─────┬────┬─────┬───────┐
│編號│侵占時間│侵占物品  │侵占金額│侵占方式  │備註          │
│    │        │          │        │          │              │
├──┼────┼─────┼────┼─────┼───────┤
│1   │91年12月│第一商業銀│新臺幣（│將上開金額│乙○○原受託將│
│    │15日    │行票號：NB│下同）1 │票款用以支│上開票款用以繳│
│    │        │0000000號 │萬530元 │付自己債務│納上開3J－150 │
│    │        │支票之部分│        │          │號大貨車91年度│
│    │        │票款      │        │          │下期牌照稅。  │
├──┼────┼─────┼────┼─────┼───────┤
│2   │92年6月 │第一商業銀│2萬1060 │將上開金額│乙○○原受託將│
│    │10日    │行票號：NB│元      │票款用以支│上開票款用以繳│
│    │        │0000000號 │        │付自己債務│納上開2大貨車 │
│    │        │支票之部分│        │          │92年度上期牌照│
│    │        │票款      │        │          │稅。          │
├──┼────┼─────┼────┼─────┼───────┤
│3   │92年12月│第一商業銀│2萬1060 │將上開金額│乙○○原受託將│
│    │5日     │行票號：PA│元      │票款用以支│上開票款用以繳│
│    │        │0000000號 │        │付自己債務│納上開2大貨車 │
│    │        │支票之部分│        │          │92年度下期牌照│
│    │        │票款      │        │          │稅。          │
├──┼────┼─────┼────┼─────┼───────┤
│4   │93年5月 │第一商業銀│2萬1060 │將上開金額│乙○○原受託將│
│    │20日    │行票號：PA│元      │票款用以支│上開票款用以繳│
│    │        │0000000號 │        │付自己債務│納上開2大貨車 │
│    │        │支票之部分│        │          │93年度上期牌照│
│    │        │票款      │        │          │稅。          │
├──┼────┼─────┼────┼─────┼───────┤
│5   │93年10月│第一商業銀│2萬1060 │將上開金額│乙○○原受託將│
│    │31日    │行票號：MA│元      │票款用以支│上開票款用以繳│
│    │        │0000000號 │        │付自己債務│納上開2大貨車 │
│    │        │支票之部分│        │          │93年度下期牌照│
│    │        │票款      │        │          │稅。          │
├──┼────┼─────┼────┼─────┼───────┤
│6   │94年3月 │第一商業銀│2萬1060 │將上開金額│乙○○原受託將│
│    │31日    │行票號：PA│元      │票款用以支│上開票款用以繳│
│    │        │0000000號 │        │付自己債務│納上開2大貨車 │
│    │        │支票之部分│        │          │94年度上期牌照│
│    │        │票款      │        │          │稅。          │
├──┼────┼─────┼────┼─────┼───────┤
│7   │94年9月 │第一商業銀│2萬1060 │將上開金額│乙○○原受託將│
│    │30日    │行票號：RB│元      │票款用以支│上開票款用以繳│
│    │        │0000000號 │        │付自己債務│納上開2大貨車 │
│    │        │支票之部分│        │          │94年度下期牌照│
│    │        │票款      │        │          │稅。          │
├──┼────┼─────┼────┼─────┼───────┤
│8   │95年4月 │第一商業銀│2萬1060 │將上開金額│乙○○原受託將│
│    │5日     │行票號：RB│元      │票款用以支│上開票款用以繳│
│    │        │0000000號 │        │付自己債務│納上開2大貨車 │
│    │        │支票之部分│        │          │95年度上期牌照│
│    │        │票款      │        │          │稅。          │
├──┼────┼─────┼────┼─────┼───────┤
│9   │95年6月 │第一商業銀│1萬1100 │將上開金額│乙○○原受託將│
│    │30日    │行票號：RB│元      │票款用以支│上開票款用以繳│
│    │        │0000000號 │        │付自己債務│納上開車牌號碼│
│    │        │支票之部分│        │          │：3J－150號大 │
│    │        │票款      │        │          │貨車95年度夏季│
│    │        │          │        │          │燃料費稅。    │
├──┼────┼─────┼────┼─────┼───────┤
│10  │95年10月│第一商業銀│3萬9060 │將上開金額│乙○○原受託將│
│    │10日    │行票號：PA│元      │票款用以支│上開票款用以繳│
│    │        │0000000號 │        │付自己債務│納上開2貨車之 │
│    │        │支票之部分│        │          │95年度下期牌照│
│    │        │票款      │        │          │稅、95年度秋季│
│    │        │          │        │          │燃料費。      │
└──┴────┴─────┴────┴─────┴───────┘
【附表二】乙○○所犯罪名與科刑
┌──┬─────┬────────┬──────────────┐
│編號│犯罪事實  │  所 犯 罪 名   │        科        刑        │
├──┼─────┼────────┼──────────────┤
│1   │附表一編號│意圖為自己不法之│處有期徒刑貳月，減為有期徒刑│
│    │1 之犯罪事│所有，而侵占自己│壹月，如易科罰金，以銀元參佰│
│    │實        │持有他人之物    │元即新臺幣玖佰元折算壹日    │
├──┼─────┼────────┼──────────────┤
│2   │附表一編號│意圖為自己不法之│處有期徒刑貳月，減為有期徒刑│
│    │2 之犯罪事│所有，而侵占自己│壹月，如易科罰金，以銀元參佰│
│    │實        │持有他人之物    │元即新臺幣玖佰元折算壹日    │
├──┼─────┼────────┼──────────────┤
│3   │附表一編號│意圖為自己不法之│處有期徒刑貳月，減為有期徒刑│
│    │3 之犯罪事│所有，而侵占自己│壹月，如易科罰金，以銀元參佰│
│    │實        │持有他人之物    │元即新臺幣玖佰元折算壹日    │
├──┼─────┼────────┼──────────────┤
│4   │附表一編號│意圖為自己不法之│處有期徒刑貳月，減為有期徒刑│
│    │4 之犯罪事│所有，而侵占自己│壹月，如易科罰金，以銀元參佰│
│    │實        │持有他人之物    │元即新臺幣玖佰元折算壹日    │
├──┼─────┼────────┼──────────────┤
│5   │附表一編號│意圖為自己不法之│處有期徒刑貳月，減為有期徒刑│
│    │5 之犯罪事│所有，而侵占自己│壹月，如易科罰金，以銀元參佰│
│    │實        │持有他人之物    │元即新臺幣玖佰元折算壹日    │
├──┼─────┼────────┼──────────────┤
│6   │附表一編號│意圖為自己不法之│處有期徒刑貳月，減為有期徒刑│
│    │6 之犯罪事│所有，而侵占自己│壹月，如易科罰金，以銀元參佰│
│    │實        │持有他人之物    │元即新臺幣玖佰元折算壹日    │
├──┼─────┼────────┼──────────────┤
│7   │附表一編號│意圖為自己不法之│處有期徒刑貳月，減為有期徒刑│
│    │7 之犯罪事│所有，而侵占自己│壹月，如易科罰金，以銀元參佰│
│    │實        │持有他人之物    │元即新臺幣玖佰元折算壹日    │
├──┼─────┼────────┼──────────────┤
│8   │附表一編號│意圖為自己不法之│處有期徒刑貳月，減為有期徒刑│
│    │8 之犯罪事│所有，而侵占自己│壹月，如易科罰金，以銀元參佰│
│    │實        │持有他人之物    │元即新臺幣玖佰元折算壹日    │
├──┼─────┼────────┼──────────────┤
│9   │附表一編號│意圖為自己不法之│處有期徒刑貳月，減為有期徒刑│
│    │9 之犯罪事│所有，而侵占自己│壹月，如易科罰金，以銀元參佰│
│    │實        │持有他人之物    │元即新臺幣玖佰元折算壹日    │
├──┼─────┼────────┼──────────────┤
│10  │附表一編號│意圖為自己不法之│處有期徒刑參月，減為有期徒刑│
│    │10之犯罪事│所有，而侵占自己│壹月又拾伍日，如易科罰金，以│
│    │實        │持有他人之物    │新臺幣壹仟元折算壹日        │
└──┴─────┴────────┴──────────────┘


司法院資訊處製作；財團法人民間司法改革基金會備份。
